【裁判字號】    92,交上易,1313
【裁判日期】    920819
【裁判案由】    過失傷害
【裁判全文】
臺灣高等法院臺中分院刑事判決                九十二年度交上易字第一三一三號
    上  訴  人  臺灣台中地方法院檢察署檢察官
    被      告  丙○○
右上訴人因被告過失傷害案件，不服臺灣台中地方法院九十二年度交易字第九四號中
華民國九十二年五月二十九日第一審判決（起訴案號：臺灣台中地方法院檢察署九十
二年度偵字第一一八二號），提起上訴，本院判決如左：
    主  文
原判決撤銷。
丙○○因過失傷害人，處拘役參拾日，如易科罰金，以參佰元折算壹日，緩刑貳年。
    事  實
一、黃瑞莉於民國九十一年八月十七日下午一時十五分許，駕駛車牌號碼ＱＧ－４０
    ３１號自小客車沿台中縣豐原市○○街左轉三豐路口，途經該路口時，當時路口
    顯示閃光紅燈之號誌，其應注意車前狀況，並隨時採取必要之安全措施及閃光紅
    燈表示「停車再開」，車輛應減速接近，先停止於交岔路口前，讓幹道車優先通
    行後認為安全時，方得續行。且依當時情形，又無不能注意之情形，竟疏於注意
    ，於前揭交岔路口前遇有閃光紅燈，未注意車前狀況，貿然前進，適有乙○○騎
    乘車牌號碼ＲＰ８－０７６之輕型機車，沿三豐街由北往南直行，行經上開閃黃
    燈交岔路口亦疏未減速慢行，因雙方有上述疏失，丙○○閃避不及，兩車在上開
    交岔路口發生碰撞，致乙○○人車倒地，身體受有右足第二、三、四蹠骨折、左
    膝挫傷、多處擦傷之傷害。丙○○並於警員到達現場時，陳述肇事經過自首犯罪
    ，而接受裁判。
二、案經被害人乙○○訴由台中縣警察局豐原分局報請檢察官偵查起訴。
    理  由
一、右揭事實，業據被告丙○○（以下簡稱被告）於原審審理及本院調查時供認不諱
    ，核與被害人乙○○指訴之情節相符，復有道路交通事故調查報告表、車損照片
    、診斷証明書等件附卷可憑。按駕駛人應注意車前狀況，並隨時採取必要之安全
    措施及閃光紅燈表示「停車再開」，車輛應減速接近，先停止於交岔路口前，讓
    幹道車優先通行後認為安全時，方得續行。道路交通安全規則第九十四條第三項
    、道路交通標誌標線號誌設置規則第二百十一條第一款定有明文。被告駕車自應
    注意上述道路交通安全規定，且依其狀況，又非不能注意，竟疏不注意為之，以
    致肇事，致人受傷，被告顯有過失。另被害人乙○○騎乘車牌號碼ＲＰ８－０７
    ６之輕型機車，行經上開閃黃燈交岔路口，亦疏未減速慢行，其亦與有過失。另
    被告之過失行為與被害人乙○○之受傷間，具有相當因果關係。至被害人乙○○
    對於本件車禍之發生雖亦同有過失，惟此仍無解免於被告上開過失傷害之刑責。
    是本案事證明確，被告涉犯過失傷害之犯行，堪以認定。
二、核被告所為，係犯刑法第二百八十四條第一項前段之過失傷害罪。又被告於肇事
    後，於有偵查犯罪職權之機關或個人發覺其犯罪前，於警員甲○○到現場處理時
    ，坦承其肇事等情，業據被告供明在卷，並經證人即警員甲○○於本院調查時到
    庭證稱：我在巡邏時接獲值班勤務中心通知我去的，到現場後詢問後，被告承認
    他開車肇事，去之前不知何人肇事等語無誤（見本院卷九十二年七月二十八日調
    查訊問筆錄），則被告上開所為，顯合於刑法第六十二條自首之規定，應依法減
    輕其刑。原審判決以本案事證明確，對被告予以論罪科刑，固有相當見地，然原
    審對被告上開所為，未論以合於自首規定，並依法減輕其刑，自有未洽。次按量
    刑輕重係屬事實審法院得依職權自由裁量之事項，苟已斟酌刑法第五十七條各款
    所列情狀而未逾越法定刑度，不得遽指為違法（參最高法院七十二年度台上字第
    六六九六號、七十五年度台上字第七０三三號判例）；且在同一犯罪事實與情節
    ，如別無其他加重或減輕之原因，下級審量定之刑，亦無過重或失輕之不當情形
    ，則上級審法院對下級審法院之職權行使，原則上應予遵重（參最高法院八十五
    年度台上字第二四四六號裁判意旨）。是檢察官上訴意旨指摘原審對被告量刑過
    輕，自屬無據。然原審判決既有上開未依自首規定，對被告予以減輕其刑之可議
    之處，仍屬無可維持，自應由本院予以撤銷改判。爰審酌被告之過失程度、告訴
    人乙○○與有過失及所受傷勢、被告於本院審理時，業與被害人乙○○達成民事
    和解賠償，被告並當庭交付新台幣（下同）五萬元予被害人乙○○收訖，有本院
    九十二年八月五審理筆錄在卷足憑，及其犯後態度等一切情狀，量處如主文第二
    項所示之刑，並諭知易科罰金之折算標準。末被告前未曾受有期徒刑以上刑之宣
    告，有台灣高等法院被告全國前案紀錄表附卷足憑，且如上所述，被告業已賠償
    給付被害人乙○○五萬元，其經此偵審程序及刑之宣告，當知所警惕，信無再犯
    之虞，本院因認被告所受上開刑之宣告，以暫不執行為適當，爰併宣告緩刑二年
    ，以啟自新。
三、據上論斷，應依刑事訴訟法第三百六十九條第一項前段、第三百六十四條、第二
    百九十九條第一項前段，刑法第二百八十四條第一項前段、第六十二條前段、第
    四十一條第一項前段、第七十四條第一款，罰金罰鍰提高標準條例第一條前段、
    第二條判決如主文。
本案經檢察官丁○○到庭執行職務。
中      華      民      國      九十二   年       八      月    十九    日
                                    臺灣高等法院臺中分院刑事第八庭
                                          審判長法  官  羅  得  村
                                                法  官  劉  榮  服
                                                法  官  黃  文  進
右正本證明與原本無異。
本件不得上訴。
                                                書記官  許  麗  花
中      華      民      國      九十二   年       八      月    二十    日
附錄論罪科刑條文：
刑法第二百八十四條第一項：
因過失傷害人者，處六月以下有期徒刑、拘役或五百元以下罰金，致重傷者，處一年
以下有期徒刑、拘役或五百元以下罰金。                                    Ｉ


司法院資訊處製作；財團法人民間司法改革基金會備份。
